【裁判字號】    91,訴,324
【裁判日期】    920612
【裁判案由】    偽證等
【裁判全文】
臺灣臺中地方法院刑事判決                          九十一年度訴字第三二四號
    公  訴  人  臺灣臺中地方法院檢察署檢察官
    被      告  甲○○
右列被告因偽證案件，經檢察官提起公訴（九十年度偵字第一八七四八號、九十一年
度偵字第四八一號），本院判決如左：
    主  文
甲○○無罪。
    理  由
一、公訴意旨略以：被告甲○○於臺灣臺中地方法院檢察署九十年度偵字第一八七四
    八號公共危險案件偵查中，明知同案被告丙○○酒後駕車，竟基於偽證之犯意，
    於九十年十一月二十三日前開案件偵訊時，供前具結後，對於檢察官訊問該車係
    由何人駕駛之與案情有重要關係之事項，虛偽證稱：「伊是去美術館運動，只有
    看見車禍結果，沒有看見過程，開車的人已經離開」云云，復於九十年十二月十
    三日前開案件偵訊時，虛偽證稱：「案發當時伊沒有在車上，車子是誰開的，伊
    沒有看到，伊於警詢中及偵查中所言實在」云云，致刑事訴追有陷於錯誤之危險
    ，案經臺灣臺中地方法院檢察署檢察官自動檢舉偵辦；因認被告涉犯刑法第一百
    六十八條之偽證罪嫌云云。
二、按犯罪事實應依證據認定之，無證據不得推定其犯罪事實；不能證明被告犯罪或
    其行為不罰者，應諭知無罪之判決，刑事訴訟法第一百五十四條、第三百零一條
    第一項分別定有明文。而刑事訴訟法上所謂認定犯罪事實之證據，係指足以認定
    被告確有犯罪行為之積極證據而言，該項證據自須適合於被告犯罪事實之認定，
    始得採為斷罪資料，最高法院二十九年上字第三一０五號著有判例。又認定犯罪
    事實所憑之證據，無論係直接證據或間接證據，其為訴訟上之證明，須於通常一
    般之人均不致有所懷疑，而得確信其為真實之程度者，始得據為有罪之認定，倘
    其證明尚未達到此一程度，而有合理之懷疑存在，復無其他調查途徑可尋，法院
    即應為無罪之判決，最高法院七十六年台上字第四九八六號著有判例。
三、公訴人認被告涉有上開偽證罪嫌，無非係以右開事實，業據證人丁○○指證明確
    ，並有私立中山醫學院附設孫中山紀念醫院檢驗報告單、舉發違反道路交通管理
    事件通知單、道路交通事故調查報告表各一份、現場照片十七張等在卷可稽，同
    案被告丙○○雖辯稱其所有之肇事車輛，係由不知名之人士所駕駛，然未能指出
    可供查證身分之方式，而被告於警詢時證稱係伊所駕駛，嗣於偵查中則證稱沒有
    看見何人開車，前後矛盾；至證人戊○○於警詢時雖亦證稱係由不知名人士所駕
    駛，惟於偵查中屢傳未到，衡其與被告丙○○係朋友關係，彼此所述亦有不符，
    應有迴護之嫌，均不足採信；又證人丁○○於檢察官偵訊時指稱被告在現場時曾
    掀衣服露出刺青企圖施壓等情，經檢察官當庭履勘被告之身體，其兩上臂、背部
    、左胸均有刺青，此有當庭拍攝之照片在卷可憑，此身體上之特徵為衣著掩蓋，
    苟非其刻意展露，非他人所能知，而其展露刺青之用意，無非為使他人對其有所
    忌憚恐據以遂其特定目的，況其苟係路過民眾，何以會無端對車禍被害一方施壓
    ？顯見證人丁○○指證屬實等，資為論據。
四、訊據被告堅詞否認有何前開偽證犯行，辯稱：伊不知道車子係由何人駕駛，僅係
    於車禍當時，好心前往攙扶同案被告丙○○，伊並未表示車子係伊所有，警詢供
    述係因警方一再指稱係伊所駕駛，伊才會供述係由伊駕駛等語，以資為辯。
五、經查：
  （一）證人乙○○於本院審理中到庭證稱：「我認識在庭之被告丙○○，九十一年
        十月十一日深夜我有到酒店與被告丙○○喝酒，大夥喝了不少酒後，即欲駕
        駛被告丙○○之車子離去，當天車上有四個人，我、丙○○、另一位女生以
        及錢董，當時丙○○已喝得很醉了，根本無法開車，錢董開車，我是坐前座
        ，被告丙○○坐司機後座，車禍發生之時，是錢董在開車，撞車後，錢董就
        跑走了，當時現場突然有一位男生跑出來，自稱是丙○○的先生，說他要開
        車，我見狀就在警員來之前先行離開了，我只知道錢董住在臺中市市○路○○○路附近，當天車子確實不是丙○○所開。」等語，而案發當時同車搭載
        之證人戊○○於警詢中亦證稱：「（車子）是由一名不知姓名的男子所駕駛
        ，當時我坐在後面。當時有四人，兩男兩女，兩男坐前方，我與丙○○坐後
        面。當時有喝酒，同車另三人亦有喝酒。‧‧‧車禍當時因丙○○習慣將包
        包放於前座，車禍時由於駕駛的男子下車，丙○○便下車坐上駕駛座，找她
        的手機及包包，這是我所知道的。（被告甲○○）完全不認識，（案發當時
        ）沒有在車上，當時車子不是他所駕駛。」等語（參照九十年度偵字第一八
        七四八號偵查卷第十二頁反面、第十三頁），證人戊○○於臺灣高等法院臺
        中分院審理中亦證稱：「車子是被告的，當時我坐後面，車子是男的不認識
        的人開的，大家都有喝酒，車子是被告的，但中間有無換人開車，我不知道
        ，‧‧‧，我不認識他，他是中年人，開車的不是郭二哥，但開車的人是一
        個不認識的人。」等語（參照臺灣高等法院九十一年度上訴字第一七三三號
        刑事卷第二三頁），核與被告丙○○於警詢中之供述：「我在九十年十月十
        一日在臺中市○區○○路六一一號前發生車禍，當時由五權路往美術館方向
        ，經過英才路、林森路口時，右轉回家，當時我坐在右後座，戊○○坐左後
        方，前方駕駛右側為綽號郭二哥，駕駛人為郭二哥朋友，我不認識，我在車
        上感覺車子開得很快，曾要求駕駛開慢一點，但是馬上就撞上了。（我當天
        ）有喝酒，在永春東路龍門卡拉ＯＫ內喝酒，約喝一瓶高樑酒。（郭二哥的
        朋友）不認識，因為郭二哥說那是他朋友，後來才到場，沒有喝酒，所以回
        去就由他開車送我們回去，該名甲○○先生我並不認識。‧‧‧當時發生車
        禍，我下車（左後方下車）先察看車頭損壞情況，然後進入駕駛座拿包包，
        找電話，我坐在駕駛座上打電話順便發動引擎看能否再發動，對方指稱我開
        車，此時我沒有印象不記得了。」等語（參照九十年度偵字第一八七四八號
        偵查卷第十頁反面、第十一頁），及偵查中之供述：「不是我開車，我坐在
        後車座。‧‧‧（當時車上有）四個人，二男二女。（右前方乘客座是）姓
        郭的客人，開車的是他的朋友，不是甲○○。」等語（參照偵查卷第三五頁
        反面、第三六頁），互核相符，徵諸車禍發生當時之現場目擊證人蔡建城於
        警詢中證稱：「而當時我看到前面路段已發生的交通事故，看到白色自小客
        車駕駛坐左前門站立是位小姐，後座又走出來是位小姐，前後都沒有男姓先
        生在現場，且小姐都站立不穩。」等語（參照九十年度偵字第一八七四八號
        偵查卷第十四頁），及偵查中證稱：「我是聽見碰撞聲（才）走去現場看，
        有看見兩個女人站在駕駛座旁邊，她們在那裡看車子。」等語（參照九十年
        度偵字第一八七四八號偵查卷第四０頁），則案發當時係由證人乙○○之友
        人即不詳姓名年籍之成年男子駕駛同案被告丙○○所有之前開自小客車，證
        人乙○○坐在駕駛座右側，同案被告丙○○與證人戊○○則坐在後座，應堪
        認定。
  （二）證人丁○○雖於警詢中證稱：「他（指被告甲○○）是坐在右後座，丙○○
        坐在駕駛座，駕駛座右側坐一位男子，甲○○坐於右後座，左後座坐另一名
        女子。」等語（參照九十年度偵字第一八七四八號偵查卷第七頁），及本院
        審理中到庭證稱：「九十年十月十一日早上五點多，我確定是被告丙○○開
        車，我上班行經英才路至五權路要右轉，車速很慢，有部箱型車闖紅燈，而
        我的車子右後方被撞，車子左邊無法開車，我才從右邊門出去，我還幫被告
        丙○○開車，她下車之時，我很清楚看到二男二女，被告丙○○開車，右側
        座是一位男生，被告丙○○下車後站不穩，酒味很重，他們有人打電話找來
        一男一女，他們出言謾罵，我的眼鏡被打下來，之前我在派出所看到一個身
        上有刺青的男子，他就是坐在駕駛座旁邊的那位男生，我對他的印象很深刻
        ，被告丙○○當時一直出言對我謾罵，並非如她所述當場已經昏倒。」等語
        ，依據證人丁○○之證述內容觀之，案發當時車上確有四人在場，而被告當
        時係坐在駕駛座右邊之座位，惟依據公訴人起訴之事實，被告當時並未在車
        上，亦未駕駛該車輛，僅係案發之後突然出現在現場，並以同案被告丙○○
        之男朋友身分自稱，並表明係實際駕車之人，顯見證人丁○○該部分之證述
        內容，已有與事實不相符合之處；又依據證人乙○○、戊○○之證述情節及
        同案被告丙○○之供述內容觀之，車禍發生後，該不詳姓名年籍之成年男子
        與證人乙○○迅速逃離車禍現場，僅留同案被告丙○○與證人戊○○在場，
        同案被告丙○○因該車係其所有，無法棄之不顧，乃轉往駕駛座找其行動電
        話尋求協助，以致證人丁○○下車後發現被告丙○○坐在駕駛座之情，應堪
        置信；參以，證人丁○○所駕駛之車輛因遭受被告丙○○等人所乘坐之自小
        客車之撞擊，嚴重毀損，導致駕駛座附近之車體板金凹陷變形，無法開啟車
        門，此有現場照片二張在卷可稽（參照九十年度偵字第一八七四八號偵查卷
        第二二頁），證人丁○○欲行脫身，亦需耗費一些時間，證人乙○○與不詳
        姓名年籍之成年男子利用該段時間逃離，亦有其可能性，則證人乙○○所述
        ，即有發生誤認之虞，自難僅憑證人丁○○之證述內容即予認定同案被告丙○○係實際駕駛車輛之人。
  （三）復以，證人董志宏於本院審理中到庭證稱：「當天我們到達現場時，乙○○
        並未在場，被告甲○○主動說車子是他的，也是他開的，丙○○當時由車上
        下來後，就躺在車子前方處，之後，我們將被告甲○○帶回警局，被告甲○○仍堅稱車子是他開的。」等語，同案被告丙○○於警察據報到場時，已經
        酒醉不省人事，經送醫進行酒精測試結果，已呈現酒醉狀態，則同案被告丙○○是否尚有能力駕駛自小客車搭載其他乘客？又證人丁○○證稱案發當時
        車上有四人，而警察到場時，卻僅有同案被告丙○○、證人戊○○及被告三
        人在場，另一人已不知去向，若該逃逸之人，僅係單純受搭載之乘客，並無
        民事或刑事責任之問題，何須於車禍發生後迅速逃離現場？綜觀上情，同案
        被告丙○○供稱該車輛係由該不詳姓名年籍之人所駕駛之情，即屬合理推論
        ，則同案被告丙○○酒醉駕駛之情，既未經證實為真實，自難遽以認定同案
        被告丙○○有酒醉駕車之公共危險行為。是以，被告於偵查中具結證稱：「
        不知道實際駕車者為何人」等語，即與現有事證相符，並無虛偽陳述之情，
        自與刑法第一百六十八條之偽證罪之構成要件不相符合；此外，復查無其他
        積極證據足資證明被告有何偽證之犯行，其前揭犯罪應屬不能證明，揆諸首
        揭規定及判例意旨，爰為無罪判決之諭知。
據上論斷，應依刑事訴訟法第三百零一條第一項，判決如主文。
中      華      民      國      九十二      年    六    月     十二     日
                                臺灣臺中地方法院刑事第六庭
                                        法  官  巫淑芳
右正本證明與原本無異。
如不服本判決，應於送達後十日內向本院提出上訴狀 （須附繕本） ，上訴於台灣高
法院台中分院。
                                        書記官
中      華      民      國      九十二      年    六    月     十二     日


司法院資訊處製作；財團法人民間司法改革基金會備份。
